【裁判字號】    98,台上,6497
【裁判日期】    981105
【裁判案由】    違反毒品危害防制條例
【裁判全文】
最高法院刑事判決            九十八年度台上字第六四九七號
上  訴  人  台灣高等法院台南分院檢察署檢察官
上  訴  人
即  被  告  甲○○
選任辯護人  何建宏律師
上列上訴人等因被告違反毒品危害防制條例案件，不服台灣高等
法院台南分院中華民國九十八年八月十九日第二審判決（九十八
年度上訴字第五三五號，起訴案號：台灣台南地方法院檢察署九
十七年度偵字第一０八五六號），提起上訴，本院判決如下：
    主  文
原判決撤銷，發回台灣高等法院台南分院分院。
    理  由
本件原判決認定上訴人即被告甲○○意圖營利，基於販賣第一級
毒品海洛因之犯意，於原判決附表一編號一至十八所示時間、地
點，分別販賣海洛因予陳建志、莊朝欽、邱志強、蔡珍珍、葉婷
瑜、鄭朝仁等人，嗣警方循線監聽，將被告拘提到案，並起出原
判決附表二、三之物，被告並於原審審理中供出毒品海洛因之來
源，因而查獲正犯「王敏鈺」等情。因而撤銷第一審之科刑判決
，改判仍論處被告販賣第一級毒品，十八罪（均累犯）罪刑，固
非無見。
惟查：（一）犯毒品危害防制條例第四條第一項販賣第一級毒品
罪，供出毒品來源，因而破獲者，依同條例第十七條減輕其刑之
規定，所稱「供出毒品來源，因而破獲者」，係指被告供出毒品
來源之有關資料，諸如前手之姓名、年籍、住居所，或其他足資
辨別之特徵等，使調查或偵查犯罪之公務員因而對之發動調查或
偵查並破獲者，始足當之。原判決認定被告供出海洛因之來源，
因而查獲正犯「王敏鈺」，有台南市警察局第五分局民國九十八
年六月二十三日南市警五刑字第09845198390 號函及檢送之警詢
筆錄、指認犯罪嫌疑人紀錄表等件為證，依毒品危害防制條例第
十七條規定減輕其刑（見原判決第二頁倒數第八至九行、第六頁
倒數第八行以下）。惟台南市警察局第五分局之函文僅稱：被告
於「台南地院審理時供出毒品上游為王敏鈺」等語，該函檢送之
相關筆錄亦祇有被告指認「王敏鈺」之記載而已（見原審卷第九
十八頁），亦即卷內並無任何偵查犯罪機關因而「破獲」王敏鈺
販賣毒品之證據，原判決認已破獲之論斷即與卷內證據資料不相
適合，則被告是否得依毒品危害防制條例第十七條規定減輕其刑
，自非無疑。原審未予究明，遽予減刑，有判決理由矛盾及調查
職責未盡之違法。又原判決或稱被告供出毒品「來源」、「上游
」為王敏鈺，或稱查獲「正犯」王敏鈺，前後不相一致，同有可
議。（二）法律上屬於自由裁量之事項，須受其外部性界限及內
部性界限之拘束，而非概無法律性之拘束。法院依據法律具體規
定，應在其範圍內為適當裁判者，為外部性界限；而法院為裁判
時，應考量所適用法律之目的，及受法律秩序之理念所指導者，
此即所謂自由裁量之內部性界限。關於定執行刑之刑，既屬自由
裁量之範圍，其應受此項內部性界限之拘束，乃屬當然。被告出
獄未及半年，即故意再犯原判決附表一所示十八罪，每罪各處有
期徒刑九年，合計一百六十二年，原判決僅定執行刑十二年，其
自由裁量權之行使，難謂適法。以上或係上訴意旨所指摘，或為
本院得依職權調查之事項，應認原判決有撤銷發回更審之原因。
據上論結，應依刑事訴訟法第三百九十七條、第四百零一條，判
決如主文。
中    華    民    國  九十八  年   十一   月    五    日
                      最高法院刑事第十三庭
                          審判長法官  賴  忠  星
                                法官  呂  丹  玉
                                法官  吳      燦
                                法官  施  俊  堯
                                法官  蔡  名  曜
      本件正本證明與原本無異
                                      書  記  官
中    華    民    國  九十八  年   十一   月    十    日
                                                      V


司法院資訊處製作；財團法人民間司法改革基金會備份。
